【裁判字號】    96,聲判,63
【裁判日期】    970407
【裁判案由】    聲請交付審判
【裁判全文】
臺灣士林地方法院刑事裁定              96年度聲判字第63號
聲  請  人  蘅懋股份有限公司
代  表  人  甲○○
代  理  人  陳慶尚律師
            沈孟賢律師
送達代收人  沈孟賢律師
被      告  丙○○（即統電國際股份有限公司代表人）
            乙○○
上列聲請人因告訴被告違反商標法案件，不服臺灣高等法院檢察
署檢察長駁回再議之處分（96年度上聲議字第5292號），聲請交
付審判，本院裁定如下：
    主  文
聲請駁回。
    理  由
一、按告訴人不服上級法院檢察署檢察長或檢察總長認再議為無
    理由而駁回之處分者，得於接受處分書後10日內委任律師提
    出理由狀，向該管第一審法院聲請交付審判。法院認為交付
    審判之聲請不合法或無理由者，應駁回之。刑事訴訟法第25
    8條之1、第258條之3第2 項前段，分別定有明文。又上開條
    文規定告訴人得向法院聲請交付審判，係新增對於「檢察官
    不起訴或緩起訴裁量權」制衡之一種外部監督機制，法院僅
    就檢察官所為不起訴或緩起訴之處分是否正確加以審查，以
    防止檢察機關濫權，依此立法精神，同法第258條之3第3 項
    規定法院審查聲請交付審判案件時「得為必要之調查」，其
    調查證據之範圍，自應以偵查中曾顯現之證據為限；而同法
    第260 條對於不起訴處分已確定或緩起訴處分期滿未經撤銷
    ，因發現新事實或新證據者得再行起訴之規定，其立法理由
    說明該條所謂不起訴處分已確定者，包括「聲請法院交付審
    判復經駁回者」之情形在內，是前述「得為必要之調查」，
    其調查證據範圍，更應以偵查中曾顯現之證據為限，不得就
    告訴人新提出之證據再為調查，亦不得蒐集偵查卷以外之證
    據，否則，將與上開第260 條規定之再行起訴制度混淆不清
    ，亦將使法院兼任檢察官而有回復「糾問制度」之虞；且法
    院裁定交付審判，即如同檢察官提起公訴使案件進入審判程
    序，是法院裁定交付審判之前提，必須偵查卷內所存證據已
    符合刑事訴訟法第251條第1項規定「足認被告有犯罪嫌疑」
    檢察官應提起公訴之情形，亦即該案件已經跨越起訴門檻，
    否則，縱或法院對於檢察官所認定之基礎事實有不同判斷，
    但如該案件仍須另行蒐證偵查始能判斷應否交付審判者，因
    交付審判審查制度並無如同再議救濟制度得為發回原檢察官
    續行偵查之設計，法院仍應依同法第258條之3第2 項前段規
    定，以聲請無理由裁定駁回。
二、本件聲請人以被告丙○○、乙○○涉違反商標法第81條、第
    82條之罪嫌，向台灣士林地方法院檢察署（下稱士林地檢署
    ）檢察官提出告訴，經該署檢察官為不起訴處分後（95年度
    偵字第14710號、96年度偵字第10769號），聲請人不服，聲
    請再議亦經台灣高等法院檢察署（下稱臺灣高檢署）檢察長
    以再議為無理由而處分駁回再議（96年度上聲議字第5292號
    ）。而該處分書於96年11月9日對聲請人送達，聲請人於 96
    年11月19日聲請交付審判，程序上並無不合。
三、聲請交付審判意旨略以：
    本件被告2 人涉違反商標法犯行十分明確，甚至，被告乙○
    ○已經出面扛下所有刑事責任，士林地檢署原承辦檢察官及
    臺灣高檢署檢察長竟仍分別為不起訴及駁回再議處分，其所
    持理由確有重大違誤，難昭聲請人心服，茲敘述聲請理由如
    下：
（一）如果被告丙○○公開在媒體上展示印有「 V POWER」商標
      之充電器產品，仍不足以證明被告丙○○知悉統電公司有
      使用「 V POWER」商標，且侵害告訴人公司之商標權，那
      麼依照這種邏輯，一個畫廊的老闆在畫廊中公開展示一幅
      畢卡索名畫，而該名畫上個月係在巴黎某一個博物館失竊
      ，難道畫廊老闆可以說，這幅晝是清潔工掛上去的，與其
      無關，我不知道這幅畫是失竊物嗎? 難道畫廊老闆會不知
      道自己擁有什麼畫嗎？被告丙○○所屬的統電公司生產了
      幾萬個印有「 V POWER」商標之充電器產品，必定可以為
      公司帶來數干萬元進帳，難道被告丙○○對這些事情會完
      全不知情嗎？難道可以說，例子中的畫廊老闆既然公開展
      示畢卡索名畫，就足以證明他相信自己有占有那幅畫的權
      利嗎？相信這個道理童叟皆知。
（二）又聲請人一再重申從未授權統振公司或統電公司使用上開
      「 V POWER」圖樣之商標權，聲請人只有授權統振公司使
      用聲請人所有關於隨身用充電器之專利權，關此，聲請人
      公司與統振公司間之授權合約載述甚詳，實無再為其他解
      釋之空間，但是，無論是士林地檢署或是臺灣高檢署似乎
      都一再把兩家公司搞混，理由無法令人信服。
（三）聲請人雖然有將隨身用供電器之零件一批出售給統振公司
      ，但這出售行為根本與商標權無關，聲請人從未授權統振
      公司或統電公司使用上開「 V POWER」圖樣之商標權，不
      可混淆。聲請人仍可以將「 V POWER」圖樣之商標用在其
      他智財局核准之產品類別上，繼續出售，此為不言可諭之
      理，絕無賣斷商標之情形。
（四）聲請人公司與統振公司問之授權合約對「 V POWER」圖樣
      商標隻字未提，為何臺灣高檢署會認定聲請人已經將「V
       POWER」圖樣商標賣斷？其根據何在？臺灣高檢署之處分
      顯然十分草率，完全照抄士林地檢署之不起訴處分書，就
      連錯誤的地方也一樣。
（五）上開合約中亦未提及聲請人將「材料供應商（包括印製商
      標網版廠商）」移轉予統振公司，不起訴處分書第4 頁第
      9 行以下之文字，以及臺灣高檢署之認定依據何在？
（六）被告乙○○辯稱其有查詢過商標註冊資料，並未發現「V
      POWER 」已經聲請人註冊云云。然查，究竟是何人要求乙
      ○○去查詢該資料？難道是乙○○有一天突然靈機一動，
      覺得產品換個商標也不錯，所以一個人就決定換商標，而
      且聯繫印刷廠及相關工廠把包裝盒及充電器上全部印成「
       V POWER」商標，且統電公司上下都沒有人知道，可能嗎
      ？可信嗎？如此離譜的答辯，顯偏離常情。
（七）系爭仿冒充電器（即印有「 V POWER」圖樣商標之充電器
      ）上僅印有「威寶電通股份有限公司」、「統電國際股份
      有限公司出品」字樣，而且是在威寶電信的門市出售，根
      本與東訊公司無關，當然可認為係上開二家公司的內部員
      工侵害聲請人之商標權，此理甚明，為何臺灣高檢署憑空
      認為大公司就不會侵害他人之商標權？
四、經查本件原檢察官不起訴處分略以：
（一）統振公司資本額達新臺幣（下同）9億5000 萬元，實收資
      本額為5億9228萬9820元；威寶公司資本額則為220億元，
      實收資本額為150 億元，營業規模均堪稱龐大，有公司資
      料查詢單在卷，由此以觀，依一般公司分層負責原則，系
      爭商品之製造及商標使用業務應係由公司業務及法務主管
      負責，而非直接由公司負責人即被告丙○○審核裁奪，則
      被告被告丙○○辯稱事前對於該「POWER BANK」商品使用
      何商標並不知情等語，應非無稽，是尚難僅以其擔任統振
      公司負責人乙節，逕認其等係在「POWER BANK」商品使用
      聲請人所申請註冊之「 V POWER」商標於同類商品之行為
      人，而遽以違反商標法之罪責相繩。
（二）又聲請人於民國94年7月29日將隨身用供電器之零件1批以
      194 萬3520元之代價售予統振公司，雙方在買賣暨授權合
      約書中約定聲請人擔保該產品之設計、製造並未侵害任何
      人之著作權、專利權及其他智慧財產權，並同意對統振公
      司進行技術移轉，嗣雙方又於94年8 月簽立業務移轉暨授
      權合約書，將「POWER BANK」業務，包括客戶、訂單、設
      備及材料供應商（包括印製商標網版廠商）、模具、治具
      、生產技術等移轉予統振公司，並將相關專利獨家授權統
      振公司使用，且約定嗣後聲請人不得自行產製相關產品及
      私接訂單等情，為聲請人代表人甲○○所不否認，復有買
      賣暨授權合約書、業務移轉暨授權合約書各1 紙在卷可稽
      ，足認聲請人出售系爭「POWER BANK」產品時，其性質已
      屬賣斷，且未就「 V POWER」商標之使用另為特別約定，
      甚至將印製商標網版廠商業務部分一併移轉予統振公司，
      則被告乙○○在聲請人未特別就商標授權事項另為約定之
      情況下，誤認該商標亦屬買賣標的範圍內，而在聲請人賣
      斷之多功能蓄電池產品上使用「 V POWER」商標，衡情，
      尚難認其有何侵害聲請人商標專用權之不法犯意。況聲請
      人於94年9月2日隨即將該公司之充電器模具、零件及「V
      POWER」商標授權，以280萬元之代價售予博多科技股份有
      限公司（下稱博多公司），有商標註冊證、業務移轉暨授
      權合約書、產品買賣暨商標授權合約書各1 份在卷可參，
      依聲請人與統振公司、博多公司簽約之日期相近及產品授
      權專利字號均為新型第M241858 號等節觀之，聲請人在移
      轉「POWER BANK」產品予統振公司時，已有將「 V POWER
      」商標另行授權收取利益之打算，惟聲請人明知上情，與
      統振公司交涉時，竟避談「 V POWER」商標授權使用細節
      ，已如前述，則聲請人日後反指被告等人係在明知聲請人
      擁有「 V POWER」商標專用權之情況下，仍故意以製造、
      販賣未經授權使用上開商標之商品而侵害聲請人商標專用
      權，涉有違反商標法罪嫌云云，顯有違人情事理，無可採
      信。
（三）再者，被告乙○○於94年11月11日上網以經濟部智慧財產
      局商標資料檢索服務，查詢「 V POWER」商標註冊公告情
      形，查詢結果並未發現聲請人申請註冊之紀錄，復於94年
      11月15日以統振公司名義申請該「 V POWER」商標註冊，
      有上開商標資料查詢結果及商標註冊申請書、經濟部智慧
      財產局自行收納款項統一收據各1 份在卷可參，足徵統電
      公司在使用系爭商標之前已盡查詢義務，並在確認未侵害
      他人商標專用權之情形下始使用「 V POWER」商標，益見
      被告乙○○並無故意侵害他人商標專用權之犯意甚明。至
      聲請人業經核准註冊之上開商標，在經濟部智慧財產局商
      標資料庫內係登錄為「POWER V」，故以「V POWER」為查
      詢條件，自然無法查得資料，亦有商標查詢資料在卷可佐
      ，惟此一差異並非被告乙○○或其他人所得預見，尚不得
      據此即認被告等事前即已明知聲請人公司擁有「V POWER
      」商標專用權等語。
五、按如上所述，聲請交付審判，其調查證據範圍，應以偵查中
    曾顯現之證據為限，不得就告訴人新提出之證據再為調查，
    亦不得蒐集偵查卷以外之證據，本件士林地檢署檢察官所為
    不起訴處分書及高檢署檢察長駁回再議聲請處分書，已就聲
    請人於偵查時提出之告訴理由予以斟酌，詳予調查證據，並
    詳加論述所憑證據及其認定之理由，聲請人所稱合約中未提
    及聲請人將「材料供應商（包括印製商標網版廠商）」移轉
    予統振公司，不起訴處分書第4 頁第9 行以下之文字，以及
    臺灣高檢署之認定依據何在？惟查系爭業務移轉暨授權合約
    書中第一條業務移轉標的已明載「甲方將POWER BANK業務，
    包括客戶、訂單、設備及材料供應商、模具、治具、生產技
    術等移轉予乙方（即統振公司），並將相關專利獨家專屬授
    權統振公司使用」，此有業務移轉暨授權合約書附於偵查卷
    第20頁可稽，原處分書依據其他卷內書證及當事人之陳述認
    定所謂「設備及材料供應商」應包括「印製商標網版廠商」
    ，此一認定並未違背經驗法則或論理法則，是原處分所載證
    據取捨及事實認定之理由，並無違背經驗法則或論理法則之
    情事，參諸前開規定，原承辦檢察官及臺灣高檢署檢察長以
    被告犯罪嫌疑不足，分別予以不起訴處分及駁回再議之聲請
    ，認事用法，並無不當。又交付審判之准許即如同提起公訴
    進入審判程序，本院認依偵查卷內現有證據所能證明被告所
    涉嫌疑尚不足以跨過起訴之門檻。是依前揭說明，本件聲請
    人聲請交付審判，為無理由，自應予以駁回。
六、依刑事訴訟法第258 條之3 第2 項前段裁定如主文。
中    華    民    國    97    年    4     月    7    日
            刑事第一庭審判長法  官  洪英花
                            法  官  雷雯華
                            法  官  賴邦元
以上正本證明與原本無異。
本件不得抗告。
                            書記官  游育慈
中    華    民    國    97    年    4     月    7    日


司法院資訊處製作；財團法人民間司法改革基金會備份。
